【裁判字號】    97,審聲,4361
【裁判日期】    971226
【裁判案由】    聲請證據保全
【裁判全文】
臺灣高雄地方法院刑事裁定            97年度審聲字第4361號
聲  請  人
即  自訴人  戊○○
            丁○○
前列二人
共同代理人  林石猛  律師
            周振宇 律師
被      告  乙○○  民國56年.
            己○○
            丙○○
            庚○○
            壬○○
            甲○○
前列六人共同
選任辯護人  蘇吉雄 律師
            陳雅娟 律師
被      告  辛○○
選任辯護人  許再定律師
上列聲請人因被告等違反醫師法等案件（97年度審自字第29號）
，聲請證據保全，本院裁定如下：
    主  文
聲請駁回。
    理  由
一、聲請意旨：如附件聲請書所載。
二、按告訴人、犯罪嫌疑人、被告或辯護人於證據有湮滅、偽造
    、變造、隱匿或礙難使用之虞時，偵查中得聲請檢察官為搜
    索、扣押、鑑定、勘驗、訊問證人或其他必要之保全處分。
    刑事訴訟法第219 條之1 第1 項定有明文。次按案件於第一
    審法院審判中，被告或辯護人認為證據有保全之必要者，得
    在第一次審判期日前，聲請法院或受命法官為保全證據處分
    ，遇有急迫情形時，亦得向受訊問人住居地或證物所在地之
    地方法院聲請之。檢察官或自訴人於起訴後，第一次審判期
    日前，認有保全證據之必要者，亦同。刑事訴訟法第219 條
    之4 第1 項、第2 項亦分別定有明文。又刑事訴訟法第十二
    章第五節之立法說明復詳釋，所謂「證據保全」，係指預定
    提出供調查之證據有湮滅、偽造、變造、藏匿或礙難使用之
    虞時，基於發現真實與保障被告防禦及答辯權之目的，按訴
    訟程序進行之階段，由特定之人向檢察官或法院聲請為一定
    之保全處分，以防止證據滅失或發生礙難使用之情形等語，
    可見該節所規範之證據保全程序，僅適用於調查刑事犯罪嫌
    疑之目的，並且限於該證據與待證事實具有事實上關聯性，
    又有湮滅、偽造、變造、隱匿或礙難使用之虞時，始得為之
    。另保全證據之方法若係以搜索、扣押、進入他人住宅勘驗
    或其他強制處分方式為之者，其保全證據方式之實施因事涉
    干預他人自由及基本權利，自應按照訴訟進行程度及其他一
    切情事，由法院依卷內具體客觀事證予以斟酌認定被告犯罪
    嫌疑是否重大、保全方法之實施是否有適當性、必要性及符
    合狹義比例原則以達成刑事訴訟法衡平真實發現與人權保障
    之目的。若無類此情形，則非刑事訴訟法上證據保全之範疇
    ，法院應依同法第219 條之4 第4 項前段之規定，以裁定駁
    回之。
三、經查：
  (一)本件聲請人認本案有保全證據之必要，係以：被害人顏淑玲
    於民國97年1 月19日之護理紀錄單，先於9 時載有少尿之內
    容，復於17時載有排尿情況正常，卻於19時載明病患自中午
    到現在未解尿之內容，足認被害人之病歷有登載不實之情形
    等語為由。然上開記載僅能證明該次護理紀錄單之記載有前
    後不連貫之情，至於不連貫之理由，有多種，可能係故意登
    載不實，抑有可能係誤繕；而本件已進入司法訴訟程序，卷
    內之病歷表並非聲請人向法院遞送，而係由長庚醫院檢送本
    院，若長庚醫院或本案被告有意掩飾事實真相，而於病歷資
    料檢送本院前，故意於病歷資料或護理紀錄單上為虛偽之記
    載，衡情不會出現上開情事，可證上開記載不連貫之情形，
    係因故意登載不實以外之情事造成，尚無法因上開記載而認
    病歷資料等內容有被偽造、變造、隱匿之情形。且上開不連
    貫之記載亦可以傳喚製作人到庭說明之方法予以釐清，並非
    僅有扣押電磁紀錄一途。
  (二)本件聲請人於聲請狀內僅指出上開97年1 月19日護理紀錄關
    於排尿之記載有不明確之處，卻聲請保全長庚醫院高雄分院
    據以紀錄包括全院病患資料之全部硬碟，此舉將使該院病患
    之隱私有暴露、外洩之虞，且該硬碟一旦遭受扣押，該院亦
    因此無法繼續執行其醫療業務，將使該院病患之身體、生命
    法益受有侵害之虞。本院權衡聲請人聲請保全之目的、範圍
    、及人權保障、公共利益之均衡維護，認聲請人主張搜索、
    扣押之範圍，違反憲法之比例原則。
  (三)綜上所述，本件聲請人並未提供相當之證明向本院釋明本件
    證據確有湮滅、偽造、變造、隱匿或礙難使用之虞等情形，
    且其聲請保全證據顯不符比例原則，是其聲請為無理由，應
    予駁回。
四、爰依刑事訴訟法第218條之4第4項，裁定如主文。
中    華    民    國    97    年    12    月    26    日
                  刑事第七庭    審判長法  官  李淑惠
                                      法  官  莊珮吟
                                      法  官  梁淑美
以上正本證明與原本無異。
如不服本裁定，應於送達後5日內，向本院提出抗告狀。
中    華    民    國    97    年    12    月    26    日
                                      書記官  王淑娟


司法院資訊處製作；財團法人民間司法改革基金會備份。
